---
title: "Monitor das condições de trabalho"
output: 
  flexdashboard::flex_dashboard:
    orientation: columns
    vertical_layout: fill
---
```{r setup, include=FALSE}
library(flexdashboard)
packages <- list(
  "sidrar", "dplyr", "tidyr", "zoo",
  "ggplot2", "plotly", "lubridate")
#install.packages(packages)
lapply(packages, require, character.only =T)
remove(packages)

source("src_sidram.R")
source("src_sidrat.R")
source("src_func.R")

palette <- c(
  "#0040d3","#422579","#85091e","#b82900","#e26700",
  "#ee9c10","#bac23f","#86e76f","#519077","#4f95cd"
)
```

Instruções de uso
================================
- Deslize o dedo/clique e arraste para <b>dar zoom nos gráficos</b>
- Duplo toque/clique para <b>retornar à vizualização orignal</b>
- <b>Instruções para interpretar os gráficos</b> acompanham os mesmos na parte inferior direita da tela (PC) ou no fim da página (Smartphone)
- <b>Navegue entre as páginas</b> através do menu suspenso (PC), ou através do menu sanduíche (Smartphone)
- Em caso de vizualização através de smartphone, recomendado navegar com a tela na horizontal

Condições de trabalho
================================
Row {data-width=980}
-----------------------------------------------------------------------

### Índice de mal-estar econômico (maior é pior)
```{r echo=F}
temp <- sidram %>%
  select(meses, unemp, inf12) %>%
  na.omit() %>%
  setNames(c("Data", "Desemprego", "Inflação 12m")) %>%
  pivot_longer(cols =-Data, names_to ="Indicador", values_to ="Valor")

plot <- ggplot(temp, aes(x =Data, y =Valor, fill =Indicador)) +
  geom_area(alpha =0.66, size =1.1, position ="stack") +
  geom_point(position ="stack", size =2, color =NA) +
  theme_classic() +
  scale_fill_manual(values =palette) +
  theme(legend.position ="none",
        panel.grid.major.y =element_line(),
    panel.grid.minor.y =element_line()) +
  labs(x ="", y ="", fill ="")

ggplotly(plot)
```

### Valor adicionado real (R$ 10 milhões a preços de 1995)
```{r echo=F}
temp <- sidrat %>% 
  select(c("trimestre", "vAdi2_agro", "vAdi2_indu", "vAdi2_serv")) %>%
  setNames(c("Trimestre", "Agropecuária", "Indústrias", "Serviços")) %>%
  pivot_longer(cols =-Trimestre, names_to ="Setor", values_to ="Valor") %>%
  mutate(Valor =I(Valor/10))

plot <- ggplot(temp, aes(x =Trimestre, y =Valor, fill =Setor)) +
  geom_area(alpha =0.66, size =1.1) +
  geom_point(size =2, position ="stack", color =NA) +
  theme_classic() +
  scale_fill_manual(values =palette) +
  scale_color_manual(values =palette) +
  theme(
    legend.position ="none",
    panel.grid.major.y =element_line(),
    panel.grid.minor.y =element_line()) +
  labs(x ="", y ="", fill ="")
ggplotly(plot)
```

Row
-----------------------------------------------------------------------
### Medidor de situação econômica (Variação em 3 meses)
```{r echo=F}
temp <- sidram %>% select(inf12, unemp) %>%
  na.omit() %>% .[I(nrow(.)-3):nrow(.), ] %>%
  mutate(
    unemp =I(c(0, diff(unemp))/unemp*100),
    inf12 =I(c(0, diff(inf12))/inf12*100)
    ) %>%
  sum(na.rm =T) %>% round(1)

gauge(temp, min = -100, max = 100, symbol = '%',
  gaugeSectors(
    success = c(-100, -10), warning = c(-9, 39), danger = c(40, 100)
  )
)
```

### Info:
- Valores maiores no <b>índice de mal-estar econômico</b> pode indicar o início de um momento de recessão
- <b>O  medidor acima</b> indica as três últimas variações mensais acumuladas. Os cenários ideais são indicador e medidor próximos de zero, ou medidor abaixo de zero quando o indicador está alto.
- Um aumento no <b>valor adicionado real</b> indica uma economia com trabalho mais especializado ou maior emprego de capital produtivo. O cenário ideal apresenta valores cada vez maiores.

Poder de compra
================================
Row {data-width=980}
-----------------------------------------------------------------------

### Variação INPC mensal total {data-height=210}
```{r echo=F}
sidram %>% 
  select(c("meses", "prec0")) %>%
  setNames(c("Data", "Inflação do Mês")) %>%
  mutate(Data =as.yearmon(Data)) ->
temp

ggplot(temp, aes(x =Data, y =`Inflação do Mês`, color =factor(year(Data)))) +
  geom_line() +
  geom_point(size =1.5) +
  geom_line(
    stat="smooth",method = "lm",
    alpha = 0.33) +
  geom_abline(slope =0, intercept =0, size =0.2, color ="grey") +
  theme_classic() +
  scale_color_manual(values =palette) +
  labs(x ="", y ="", color ="") +
  theme(legend.position ="none") ->
plot
ggplotly(plot)
```

### Variação INPC mensal por gurpo

```{r echo=F}
temp <- sidram %>%
  select(c("meses", paste0("prec", 1:9))) %>%
  setNames(c("Data", dicio_preco)) %>%
  na.omit() %>%
  pivot_longer(cols =-Data) %>%
  setNames(c("Data", "Grupo de produtos", "Valor"))

plot <- ggplot(temp, aes(x =Data, y =Valor, color =`Grupo de produtos`)) +
  geom_line(size =0.33) +
  geom_point() +
  geom_abline(slope =0, intercept =0, size =0.2, color ="grey") +
  theme_classic() +
  scale_color_manual(values =palette) +
  labs(x ="", y ="") + 
  facet_wrap(.~`Grupo de produtos`, ncol =3) +
  theme(legend.position ="none")
ggplotly(plot)
```

Row
-----------------------------------------------------------------------
### Indicador de salário real {data-height=260}
```{r echo=F}
temp <- sidrat %>% select(trimestre, reMe0) %>%
  inner_join(
    data.frame(
      trimestre =unique(yearqtr(sidram$meses)),
      inf00 =qtrlize(sidram$inf12, "sum"))
  ) %>% 
  mutate(value =round(I(reMe0/inf00), 2)) %>%
  select(trimestre, value) %>%
  setNames(c("Trimestre", "Salário Real")) %>% na.omit

plot <- ggplot(temp, aes(x =Trimestre, y =`Salário Real`)) +
  geom_line(
    stat="smooth",method = "lm",
    alpha = 0.66) +
  geom_area(alpha =0.66, fill =palette[1]) +
  geom_point(color =palette[1]) +
  theme_classic() +
  labs(x ="", y ="", color ="") +
  theme(legend.position ="none")
  
ggplotly(plot)
```

### Info:

- Valores dos índices nesta página acima de zero indicam aumento nos preços. <b>A linha de zero</b> está demarcada para mostrar quais meses apresentam aumento dos preços, e quais apresentam queda.
- <b>O salário real</b> dos trabalhadores é afetado primeiramente pela variação dos preços na economia. Preços mais baixos, a priori, indicam aumento no poder de compra.
- <b>Porque o INPC?</b> Este índice monitora a variação de preços para as famílias de reda mais baixa, em relação ao IPCA.
- <b>O primeiro gráfico</b> mostra as variações mensais do índice, bem como sua tendência de variação ao longo dos anos. <b>Linhas de tendência</b> ascendentes mostram que o aumento dos preços está acelerando ao longo do ano.
- <b>O segundo gráfico</b> mostra as variações de preços para cada grupo de bens.
- <b>O salário real</b> é a razão da média salarial, pelo nível de preços. Indica como está sendo afetado o poder de compra das pessoas pela relação entre as duas variáveis.
